臺灣高雄地方法院刑事判決　　　　　　　99年度訴字第1655號
公　訴　人　臺灣高雄地方法院檢察署檢察官
被　　　告　盧水順
指定辯護人　本院公設辯護人黃文德
上列被告因違反毒品危害防制條例案件，經檢察官提起公訴（99
年度偵字第30384 、32076號），本院判決如下：
    主  文
盧水順販賣第一級毒品，累犯，處有期徒刑拾柒年。扣案之第一
級毒品海洛因共參包（分別驗前淨重零點零伍貳公克、零點零伍
壹公克、零點貳玖肆公克、分別驗後淨重零點零肆壹公克、零點
零肆零公克、零點貳捌肆公克）暨其包裝袋參只，均沒收銷燬之
；扣案之ＬＧ牌行動電話壹支（序號000000000000
00000號）沒收之；未扣案之新臺幣參佰元沒收之，如一部
或全部不能沒收時，以其財產抵償。
    事  實
一、盧水順前因施用毒品案件，分別經本院(一)以91年度易字第53
    號判處有期徒刑5 月確定，嗣經本院以96年度聲減字第1310
    號裁定減為有期徒刑2 月又15日；(二)以93年度訴字第808 號
    判處有期徒刑1 年、8 月並定應執行有期徒刑1 年6 月確定
    ，又以93年度訴字第3467號判處有期徒刑8 月確定，嗣經本
    院以96年度聲減字第1310號分別裁定減刑並定應執行刑為有
    期徒刑1 年；(三)以92年度訴字第1358號判處有期徒刑1 年、
    8 月並定應執行有期徒刑1 年6 月確定，前揭(一)(二)(三)部分接
    續執行，甫於民國96年7 月13日縮短刑期假釋出監，並於96
    年8 月11日假釋期滿未經撤銷視為有期徒刑執行完畢，猶不
    知悔改，明知海洛因係毒品危害防制條例所明定之第一級毒
    品，為政府明令未經許可不得持有、販賣之物，詎其竟意圖
    營利，而基於販賣第一級毒品之犯意，於99年9 月16日下午
    4 至5 時間之某時，經薛宗福以公共電話撥打其所持用之00
    00000000號電話（使用LG牌，手機序號00000000000000000
    號）聯繫後，隨即騎乘車牌號碼YVX-365 號機車於同日下午
    5 時許抵達高雄市○○區○○路陸橋旁巷口而與騎乘腳踏車
    前去之薛宗福會面，並將價值新臺幣（下同）300 元海洛因
    1 包（驗前淨重0.054 公克，驗餘淨重0.044 公克）販賣給
    薛宗福而向薛宗福收取300 元之現金後即離去現場。嗣因該
    次交易過程經警方在旁監控，故於盧水順離開後，警方便尾
    隨薛宗福而於同日下午5 時6 分許在其位於高雄市○○區○
    ○路216 號住處前查獲薛宗福，並扣得上開海洛因1 包（薛
    宗福所涉違反毒品危害防制條例犯行業經臺灣高雄地方法院
    檢察署檢察官以99年度毒偵字第6923號提起公訴），並於翌
    日下午3 時55分許（起訴書誤載為下午5 時6 分許），經警
    於高雄市○○路103 號旁將盧水順拘提到案，於其身上扣得
    0000000000號行動電話1 支，再於該日下午5 時58分許搜索
    其位於高雄市○○區○○路195 號2 樓之租屋處而扣得海洛
    因3 包（分別驗前淨重為0.052 公克、0.051 公克、0.294
    公克、分別驗後淨重為0.041 公克、0.040 公克、0.284 公
    克）、0000000000號行動電話1 支等物，而獲上情。
二、案經高雄市政府警察局鼓山分局報告臺灣高雄地方法院檢察
    署檢察官偵查起訴。
    理  由
壹、證據能力部分：
一、按被告以外之人於審判中有下列情形之一，其於檢察事務官
    、司法警察官或司法警察調查中所為之陳述，經證明具有可
    信之特別情況，且為證明犯罪事實之存否所必要者，得為證
    據：三、滯留國外或所在不明而無法傳喚或傳喚不到者，刑
    事訴訟法第159 條之3 第3 款定有明文。查證人薛宗福於警
    詢中所為之陳述，係屬傳聞證據，且未於審判中到庭陳述，
    致無法比較該警詢之陳述與審判中之陳述有何不符，惟其經
    本院以證人身分傳喚，並未於審判期日到庭作證，經命警拘
    提亦無著，目前又在通緝中而無在監或在押等情形，有本院
    傳票回證、刑事報到單、台灣高等法院在監在押全國紀錄表
    及高雄市政府警察局鹽埕分局100 年1 月24日函暨所附拘提
    報告書（院卷第118 、119-126 、136 頁）在卷可查，屬所
    在不明而傳喚不到之情形甚明，且就其警詢中陳述內容觀之
    ，與其嗣後於偵查中所為證述均大致相符，客觀上並無何顯
    然不可信之狀況，所為證述與本件被告犯罪事實直接相關，
    部分未經檢察官於偵查中詢及之部分又與卷內相關通聯譯文
    所載相符（詳下述），而得佐證其歷次供述之真實性，為證
    明本件犯罪事實之存否所必要，揆諸上開規定，自得有證據
    能力。
二、按被告以外之人於審判外之陳述，雖不符前4 條之規定，而
    經當事人於審判程序同意作為證據，法院審酌該言詞陳述或
    書面陳述作成時之情況，認為適當者，亦得為證據，刑事訴
    訟法第159 條之5 第1 項定有明文。查本案認定事實所引用
    之卷內其餘證據資料，除原已符同法第159 條之1 至第159
    條之4 規定、及法律另有規定等傳聞法則例外規定，而得作
    為證據外，並無證據證明係公務員違背法定程式所取得，而
    檢察官、被告及辯護人於本院行準備程序時，均同意其作為
    本案證據之證據能力，且本院審酌前揭陳述作成時之情況，
    並無違法取證之瑕疵，亦認以之作為證據為適當，是本件有
    關被告以外之人於審判外之言詞或書面陳述等供述證據，依
    前揭法條意旨，自均得為證據。
貳、實體部分：
一、訊據被告固坦承有於99年9 月16日下午接獲證人薛宗福電話
    ，並於同日下午5 時許騎乘車牌號碼YVX-365 號機車與證人
    薛宗福於高雄市○○區○○路陸橋旁巷口見面之事實，惟矢
    口否認有何販賣海洛因之犯行，辯稱：當天與薛宗福見面是
    他要向伊借錢，但伊沒有借他就走了，沒有販賣海洛因云云
    。惟查：
  (一)前揭犯罪事實，業經證人薛宗福於偵查中證稱：伊向被告買
    海洛因的方式，大多是伊在鹽埕區伊住處附近用公共電話打
    0000000000、0000000000號的電話給被告，伊打過去只要說
    「我是阿福」，被告就會「嗯」一聲然後過來，都固定購買
    300 元的數量，如果說「一樣」就是300 元的海洛因，是用
    一次的量，「二個客人」就是600 元的量，伊每次都與被告
    約在大公路的陸橋下交易，打電話5 分鐘之後被告就會騎機
    車來；99年9 月16日下午4 點多打0000000000這支電話給被
    告買300 元的海洛因，電話裡沒有說多少錢，之後就騎腳踏
    車到固定的地方去等，後來被告就來了，伊有把錢給被告，
    當時被告都用0000000000這支電話等語，警察給伊看的監視
    錄影畫面就是伊當天跟被告買毒品的畫面等語（偵卷一第34
    頁），經核與其於警詢中之證述：伊在99年9 月16日下午5
    時6 分許在高雄市○○區○○路216 號前為警方盤查，經伊
    自行拿出海洛因1 包給警方查扣，該包海洛因是於該日下午
    5 時許在大公路陸橋下巷子旁以300 元向被告所購得，被告
    使用的電話為0000000000、0000000000號，伊大約每天向被
    告購買1 次海洛因，每次購買金額約300 至500 元不等，交
    易地點都是在大公路陸橋下巷子旁，最後一次就是在99年9
    月16日下午5 時許在該處向被告購得海洛因1 包，電話中只
    要說伊是「阿福仔」，被告就知道要去該處交易，當天伊是
    用公共電話撥打0000000000號行動電話給被告；警方所提供
    於99年8 月4 日至99年9 月2 日通聯譯文中，以公用電話撥
    打0000000000號行動電話之「阿福仔」就是伊本人，另外警
    方所提供之99年9 月16日下午5 時鹽埕區○○路121 巷口監
    視畫面中，騎乘腳踏車之人是伊本人，騎乘YVX-365 號機車
    之人即為被告，當時即為伊與被告在該處購買海洛因，買完
    後伊騎腳踏車回到家門口就被警方查獲並採尿等語均屬相符
    （警卷一第6-7 頁），且其所述關於99年9 月16日當日交易
    之過程，與警方調閱現場監視錄影畫面所示雙方當日相約在
    特定地點見面之過程亦屬相符（警卷一第36-41 、43頁），
    是其所述前後既無重大瑕疵，且與客觀事證相符，本難認無
    據。
  (二)再經警方攔查薛宗福、拘提被告並進而搜索其租屋處後，亦
    在證人薛宗福身上查獲第一級毒品海洛因1 包（驗前淨重0.
    054 公克，驗餘淨重0.044 公克）、在被告身上查獲證人薛
    宗福所稱當天所撥打給被告之0000000000號行動電話1 支、
    在被告居所則查獲第一級毒品海洛因3 包（分別驗前淨重為
    0.052 公克、0.051 公克、0.294 公克、分別驗後淨重為0.
    041 公克、0.040 公克、0.284 公克）、證人薛宗福所稱於
    前揭通聯譯文時間被告使用之0000000000號行動電話1 支，
    且證人薛宗福於查獲當日經警採尿送驗結果尿液中亦呈嗎啡
    陽性反應等情，亦有高雄市政府警察局鼓山分局搜索扣押筆
    錄、扣押物品目錄表共3 份、扣案物品照片、高雄市立凱旋
    醫院濫用藥物尿液檢驗報告、尿液代碼對照表、高雄市立凱
    旋醫院濫用藥物成品檢驗鑑定書各1 份等在卷可查（偵卷一
    第28 -29頁、警卷一第17-19 、23-25 、42、44-45 頁、院
    卷第50-51 、75、95頁）。由此除可認客觀上證人薛宗福於
    事發當時確有施用第一級毒品海洛因外，亦見證人薛宗福確
    於當日與被告見面後旋即遭警方在身上查獲1 包海洛因，該
    包毒品又與於被告住處所查獲3 包海洛因其中較小包之2 包
    其成分、重量正屬相符，是證人薛宗福所述其為警查獲之海
    洛因係向被告購買等情自應認與事實相符，被告所涉販賣第
    一級毒品之犯行自已足堪認定。
二、被告雖以前揭情詞置辯，惟查：
  (一)被告於警詢中供稱：99年9 月16日下午5 時許伊與薛宗福在
    大公路陸橋旁是在聊天等語（警卷一第3-4 頁），於本院聲
    押訊問時則供稱：當天薛宗福跟伊講話，問伊哪裡有地方可
    以拿海洛因，伊說沒有地方拿就走了等語（聲羈卷第7 頁）
    ，又於本院移審訊問時供稱：從來沒有跟薛宗福在電話裡或
    是當面講過有關毒品的事，99年9 月16日下午5 時伊只是騎
    車經過大公路陸橋旁要去買東西，當天沒有跟薛宗福碰面講
    到話等語（院卷第18-19 頁），迄於本院審理中始改以前詞
    置辯（院卷第148 頁），是其前後歷次所述無一相符，本已
    難以採信。且被告於審理中並供稱：99年9 月16日薛宗福有
    用公共電話打伊的手機，但伊一聽到他的聲音說是「阿福仔
    」伊就掛斷，因為伊知道他要借錢等語（院卷第147-149 頁
    ），然被告既連與證人薛宗福通電話均無意願，又有何騎乘
    機車與證人薛宗福見面之動機？經本院質之以此，被告復供
    稱：薛宗福打電話給伊，伊剛好在附近所以騎過去等語（院
    卷第149 頁），然前揭監視畫面所示雙方見面之地點，並非
    證人薛宗福之住處，自被告所述雙方又無在該通電話中約定
    任何見面之地點，則在此情形下，若雙方並非確如證人薛宗
    福所述已有該等毒品交易之默契，被告又如何知悉該至何一
    特定地點與證人薛宗福見面？是被告所述亦顯與常理有違，
    自難信為真實。
  (二)被告之辯護人雖另以：證人薛宗福於警詢、偵查中所述向被
    告購買毒品之金額最高額係500 元或600 元有所不符，且自
    其所述在該通電話中雙方並無約定任何交易數量及金額，被
    告又將如何準備毒品？又證人薛宗福供出被告，其自身所涉
    罪刑即得邀減刑之寬典，是其證言之證明力甚為薄弱等語為
    被告置辯。惟查，被告於警詢中自承：0000000000號電話於
    99年5 、6 月間開始即為伊所使用，警方所提供於99年8 月
    4 日至99年9 月2 日通聯譯文，確為伊與薛宗福之通話內容
    ，該段時間0000000000號行動電話均為伊所使用等語（警卷
    一第3 頁），此與證人薛宗福前揭關於此部份之證述相符，
    而參以該等譯文中，證人薛宗福絕大多數均於撥打電話後簡
    短表明「我阿福仔」、「有夠哈」等語後，被告均回應「喔
    」、「好」等語以表示理解之意（警卷一第30-34 頁），顯
    見證人薛宗福前揭所述關於「向被告購買毒品的量幾乎都固
    定，電話裡不說數量被告就知道是300 元的量」等情並非無
    據；且自本件查獲之過程觀之，警方既已在99年9 月16日查
    獲證人薛宗福之前，即已針對被告所持用之0000000000號電
    話進行監聽，並針對證人薛宗福與被告當日下午5 時許之交
    易有所監控，則顯然被告涉犯本件販賣第一級毒品海洛因之
    犯行，客觀上並非必由證人薛宗福之證述始能查獲被告，而
    與毒品危害防制條例第17條第1 項所定之要件不符，而證人
    薛宗福於警詢時既知警方已握有前揭通聯譯文及現場監視畫
    面，則其對此主觀上自亦有所認知，是其所為顯然與該條之
    規定無涉，自難以此遽認其證述之證明力有何瑕疵。至於證
    人薛宗福對於雙方交易之最高額前後所述雖有不符，惟其間
    差距尚小，本有誤述或證述精確程度不足之可能，又其既然
    對於本件之交易之過程、金額均始終證述一致，亦與前揭各
    項客觀事證相符，應認尚難以該等前後不符即認其證言不足
    採信，而作為有利被告認定之依據，併此敘明。
三、再以，邇來政府為杜絕毒品氾濫，毒害人民甚深，再三宣導
    教民眾遠離毒品、媒體之報導既深且廣，對於毒品之禁絕，
    應為民眾所熟悉。又政府對於查緝施用、轉讓及販賣毒品無
    不嚴格執行，且販賣毒品罪更係重罪，設若無利可圖，衡情
    一般持有毒品者，當不致輕易將持有毒品交付他人。況販賣
    第一級毒品海洛因係違法行為，非可公然為之，亦無公定之
    價格，不論任何包裝，均可任意分裝增減分量，每次買賣價
    量，亦可能隨時依雙方間之關係深淺、資力、需求量及對行
    情之認知、來源是否充裕、查緝是否嚴緊，購買者被查獲時
    供述購買對象之可能性風險之評估等，因而異其標準，並隨
    時機動調整，非可一概而論，是販賣之利得，除經坦承犯行
    或價量俱臻明確外，委難查得實情，販賣之人從價差或量差
    中牟利方式雖異，其意圖營利之非法販賣行為則一，茍無任
    何利益可圖，被告實無甘冒風險，在與購毒者並非至親之下
    ，將毒品無償交付。則被告主觀上確有牟利意圖乙節，亦堪
    認定。綜上所述，被告所辯經核均屬臨訟卸責之詞，不足採
    信，其本件所為犯罪事證明確，應予依法論科。
四、按海洛因係毒品危害防制條例所明定之第一級毒品，故核被
    告所為，係犯毒品危害防制條例第4 條第1 項之販賣第一級
    毒品罪，被告持有海洛因之低度行為，應為其販賣之高度行
    為所吸收，不另論罪。又被告有如上事實欄所述前科事實，
    有臺灣高等法院被告前案紀錄表1 份在卷可查，其受有期徒
    刑執行完畢後，5 年以內故意再犯本件有期徒刑以上之罪，
    應論以累犯，並依刑法第47條第1 項之規定加重其刑，然毒
    品危害防制條例第4 條第1 項之販賣第一級毒品之法定本刑
    為死刑、無期徒刑部分，依法不得加重，僅得就罰金刑部分
    加重之。此外，被告販賣第一級毒品予他人施用，固戕害他
    人之身心，危害國人健康，但本院斟酌其本件實際販售之數
    量不多，亦未經檢察官舉證已販賣甚長之時間，且所得金額
    不大，與一般所見大規模販毒行為，顯然有別，如對被告販
    賣第一級毒品部分量處最輕之法定本刑無期徒刑，誠屬法重
    情輕，在客觀上顯然足以引起一般人之同情，衡情尚有可憫
    恕之處，爰依刑法第59條規定予以減輕其刑，罰金刑部分並
    依法先加後減之。爰審酌被告自承有施用毒品之經驗（警卷
    一第2 頁），本應知毒品對人身心戕害之嚴重性，竟罔顧他
    人健康而販賣第一級毒品海洛因以牟取利益，使他人亦同身
    受毒品之害，對社會所生危害甚鉅，且被告犯罪後始終否認
    犯罪，且數度翻異供詞，未見其表達悔悟之意，於犯罪後態
    度部分無從為其有利之考量，且其前除經論處累犯之前科紀
    錄外，尚有其他多項毒品前科，有前揭臺灣高等法院被告前
    案紀錄表可證，足見其素行不良，且始終未能體認自身行為
    之不當，並慮及本件被告所涉販賣毒品之數量非鉅、出售之
    價格不高等一切情狀，量處如主文所示之刑。
五、至於被告居住所扣得之白色粉末共3 包，均含有第一級毒品
    海洛因成分（各自成分、驗前驗後淨重、所憑之檢驗報告均
    如前所示），自屬查獲之第一級毒品，均應依毒品危害防制
    條例第18條第1 項前段宣告沒收銷燬之，裝放上開毒品之包
    裝袋，與各該毒品均難以析離，且無析離之實益與必要，應
    均視同毒品，而一併宣告沒收銷燬之；扣案之LG牌行動電話
    1 支（序號00000000000000000 號），業經被告於審理中自
    承為其所有（院卷第147 頁），且係被告裝放本件用以與證
    人薛宗福聯繫販賣毒品所用之行動電話門號SIM 卡（000000
    0000號）之用，應依毒品危害防制條例第19條第1 項前段宣
    告沒收之；未扣案之現金300 元，為被告本件販賣毒品所得
    之金錢，屬被告因犯罪所得之財物，亦應依毒品危害防制條
    例第19條第1 項之規定宣告沒收之，如一部或全部不能沒收
    時，以被告之財產抵償之。至本件於證人薛宗福身上扣得之
    海洛因1 包，應於證人薛宗福所涉違反毒品危害防制條例之
    案件中宣告沒收銷燬，而不應於被告本件所涉犯行中一併宣
    告沒收銷燬（最高法院98年度台上字第1223號判決參照）；
    另扣案之0000000000號行動電話SIM 卡，業經被告於審理中
    供稱非其所有（院卷第147 頁），扣案之Samsung Anycall
    牌行動電話1 支（含0000000000號SIM 卡1 張）、鑰匙1 支
    、糖粉1 包、吸食器1 支等物，亦均無證據證明與被告本件
    所為犯行有何直接相關，爰均不予宣告沒收（銷燬）。
據上論斷，應依刑事訴訟法第299 條第1 項前段，毒品危害防制
條例第4 條第1 項、第18條第1 項前段、第19條第1 項，刑法第
11條、第47條第1 項、第59條，判決如主文。
本案經檢察官吳書怡到庭執行職務。
中    華    民    國  100     年    2     月    25    日
            刑事第九庭  審判長  法  官  鄭詠仁
                                法  官  王碧瑩
                                法  官  黃沛文
以上正本證明與原本無異。
如不服本判決應於收受送達後10日內向本院提出上訴書狀，並應
敘述具體理由；如未敘述上訴理由者，應於上訴期間屆滿後20日
內向本院補提理由書（均須按他造當事人之人數附繕本）「切勿
逕送上級法院」。
中    華    民    國  100     年    2     月    25    日
                                書記官  葉彥伶
附錄本判決論罪法條：
毒品危害防制條例第4條
製造、運輸、販賣第一級毒品者，處死刑或無期徒刑；處無期徒
刑者，得併科新臺幣二千萬元以下罰金。
製造、運輸、販賣第二級毒品者，處無期徒刑或七年以上有期徒
刑，得併科新臺幣一千萬元以下罰金。
製造、運輸、販賣第三級毒品者，處五年以上有期徒刑，得併科
新臺幣七百萬元以下罰金。
製造、運輸、販賣第四級毒品者，處三年以上十年以下有期徒刑
，得併科新臺幣三百萬元以下罰金。
製造、運輸、販賣專供製造或施用毒品之器具者，處一年以上七
年以下有期徒刑，得併科新臺幣一百萬元以下罰金。
前五項之未遂犯罰之。